---
title: "Auswertung Wärmepumpen"
subtitle: "(Erdsonden)"
author: "Gian-Marco Alt"
format: html
editor: visual
editor_options: 
  chunk_output_type: console
---

## Auswertung Wärmepumpen (Erdsonden

Für die Energiestatistik werden auch Angaben zu den Wärmepumpen ausgewertet<br> Die Daten für die Erdsonden liegen als Geodaten bzw. als WFS-Geodienst vor und können daher direkt mit R eingelesen, umgeformt und ausgewertet werden.

## Inputdaten

*Input Gemeindengrenzen*<br> - ms:ogd-0405_arv_basis_avzh_gemeinden_f / MOpublic Klasse Municipal_boundary (Gemeindegrenze) (405.2)

*Input Erdsonden*<br> - ms:ogd-0182_giszhpub_gs_mastersonden_p / Mastersonden (182.1)<br> - zusätzliche Sonden -\> "ms:ogd-0182_giszhpub_gs_sonden_p" (182.2)

```{r}
#| label: load-packages
#| include: false

library(sf) # simple features packages for handling vector GIS data
library(httr) # generic webservice package
library(tidyverse) # a suite of packages for data wrangling, transformation, plotting, ...
library(ows4R) # interface for OGC webservices

```

```{r}
#| label: load-input-data
#| include: false

# loads input *.csv if already existing
# master_join <- read_delim("https://raw.githubusercontent.com/awelZH/energy/refs/heads/main/data/erdsonden_bfs.csv", delim = ",")

```

```{r}
#| label: def-wfs
#| echo: true

## Some variables
# URL of the WFS service
wfs_all <- "https://maps.zh.ch/wfs/OGDZHWFS"
# Projection: EPSG:2056 (CH1903+ / LV95)
crs <- 2056
# Parsing the URL
url <- httr2::url_parse(wfs_all)

# # Übersicht der vorhandenen Layers
# wfs_cl_all <- WFSClient$new(wfs_all, serviceVersion = "2.0.0")
# a <- wfs_cl_all$getFeatureTypes(pretty = TRUE)

```

# Einlesen der Point Feature Class "Mastersonden", Quelle: WFS-Geodienst

```{r}
#| label: get-wfs-sonde
#| echo: false

# Mastersonden
url$query <- list(
  service = "wfs",
  version = "2.0.0",
  request = "GetFeature",
  typename = "ms:ogd-0182_giszhpub_gs_mastersonden_p",
  srsName = paste0("EPSG:", crs)
)
request <- httr2::url_build(url)

# Mastersonden werden eingelesen, type = 1: Create a POINT geometry column.
master <- 
  request %>% 
  read_sf(type = 1) %>% 
  st_transform(crs = sf::st_crs(crs))

# Verfügungsdatum Erdsonde ist leider (noch) nicht mitenthalten
# wird über separates csv eingelsen und an master gejoint
f_verfueg <- read_delim("https://raw.githubusercontent.com/awelZH/energy/refs/heads/main/data/gbs_dat_verfuegung.csv", delim = ",") %>%
  mutate(datum_verfuegung = as.Date(datum_verfuegung, format = "%d.%m.%Y")) %>% 
  group_by(gbs_id,datum_verfuegung) %>% 
  summarise()

master <- master %>% 
  left_join(f_verfueg, by = "gbs_id")

```

# Einlesen der Polygon Feature Class "Gemeindegrenzen ZH", Quelle: WFS-Geodienst

```{r}
#| label: get-wfs-grenzen
#| echo: false

# Grenzen
url$query <- list(service = "wfs",
                  version = "2.0.0",
                  request = "GetFeature",
                  typename = "ms:ogd-0405_arv_basis_avzh_gemeinden_f",
                  srsName = paste0("EPSG:", crs)
)
request <- httr2::url_build(url)

# Gemeindegrenzen werden eingelesen, type = 6: Create a MULTIPOLYGON geometry column.
grenzen <- 
  request %>% 
  read_sf(type = 6) %>% 
  st_transform(crs = sf::st_crs(crs))

```

```{r}
#| label: join-master-grenzen
#| echo: false

# Join attributes from Grenzen to Mastersonden
master_join <- st_join(master, grenzen)

# write_delim(master_join, "erdsonden_bfs.csv", delim = ",")
```

# some plots

```{r}
#| label: plots
#| echo: false

ggplot() +
  geom_sf(data = master) +
  geom_sf(data = grenzen, color = "blue", alpha = 0.2)

# ggplot() + geom_sf(data = grenzen) + geom_sf(data = master_join, 
#    aes(colour = name))

```

# Datenverarbeitung

```{r}
#| label: wrangle-data
#| echo: true

dat_tmp <- tibble(master_join) %>%
  select(status) %>% 
  group_by(status) %>% 
  summarise(tot = n())

# Define the time range
start_year <- min(as.integer(format(master_join$datum_verfuegung, "%Y")), na.rm = T)
current_year <- max(as.integer(format(master_join$datum_verfuegung, "%Y")), na.rm = T)


# Create a sequence of years from 1983 to the current year
years <- tibble(jahr = seq(start_year, current_year))

# Extract unique combinations of bfsnr and name values
bfsnr_name_values <- master_join %>% st_set_geometry(NULL) %>% select(bfsnr, name) %>% distinct()

# Create a complete time series for each combination of bfsnr and name
complete_time_series <- bfsnr_name_values %>%
  crossing(jahr = seq(start_year, current_year))

erdsonden <- tibble(master_join) %>% 
  mutate(jahr = year(datum_verfuegung)) %>%
  group_by(bfsnr, name, jahr) %>% 
  summarise(
    erd_wp_waerme_jahr_kw_gem = sum(waermeentnahme, na.rm = TRUE),
    erd_wp_kaelte_jahr_kw_gem = sum(waermeeintrag, na.rm = TRUE),
    anzahl_jahr_gem = n(),
    .groups = 'drop'
  ) %>%
  right_join(complete_time_series, by = c("bfsnr", "name", "jahr")) %>%
  arrange(bfsnr, name, jahr) %>%
  group_by(bfsnr, name) %>%
  mutate(
    erd_wp_waerme_jahr_kw_gem = coalesce(erd_wp_waerme_jahr_kw_gem, 0),
    erd_wp_kaelte_jahr_kw_gem = coalesce(erd_wp_kaelte_jahr_kw_gem, 0),
    anzahl_jahr_gem = coalesce(anzahl_jahr_gem, 0),
    erd_wp_waerme_kw_gem = cumsum(erd_wp_waerme_jahr_kw_gem),
    erd_wp_kaelte_kw_gem = cumsum(erd_wp_kaelte_jahr_kw_gem),
    anzahl_gem = cumsum(anzahl_jahr_gem)
  ) %>%
  ungroup()
```
